臺灣高等法院臺中分院刑事判決　　　　 94年度上訴字第808號
上　訴　人　臺灣南投地方法院檢察署檢察官
被　　　告　庚○○
　　　　　　　　　　之一號
上列上訴人因被告搶奪案件，不服臺灣南投地方法院93年度訴字
第633號中華民國94年2月25日第一審判決（起訴案號：臺灣南投
地方法院檢察署93年度偵字第2935號），提起上訴，本院判決如
下：
    主  文
原判決撤銷。
庚○○共同連續意圖為自己不法之所有，而搶奪他人之動產，處
有期徒刑壹年陸月。
    事  實
一、庚○○曾於民國90年間因準強盜案件經原審法院判處有期徒
    刑2年，緩刑5年，緩刑期內付保護管束確定；又於91年間因
    竊盜案件經原審法院判處有期徒刑7 月，上訴本院後撤回上
    訴而確定；再於93年間因毒品危害防制條例案件經原審法院
    判處有期徒刑7月 確定；而其前揭所宣告之緩刑嗣經原審法
    院以91年度撤緩字第28號裁定予以撤銷，並入監服刑，後至
    92年12月17日經假釋付保護管束而出監，原應至 93年9月23
    日始假釋期滿（以上各宣告刑尚未執行完畢，不成立累犯）
    。詎庚○○於假釋期間仍不知自我警惕約制言行，竟又與成
    年人戊○○（因本案及其他搶奪、竊盜案件，經本院判處有
    期徒刑3年4月確定）共同基於意圖為自己不法所有之搶奪概
    括犯意聯絡，先後於附表編號一至四所載時間、地點，以機
    車騎乘相互搭載之方式，趁辛○○等四人不備之際，出手搶
    奪辛○○等四人之財物，其詳如附表所示，所得現金朋分花
    用，其餘物品則隨手丟棄。嗣於 93年8月30日20時30分許，
    戊○○在南投縣草屯鎮○○里○○路平信巷11號為警拘獲，
    而循線查出上情。
二、案經南投縣警察局草屯分局報請臺灣南投地方法院檢察署檢
    察官偵查起訴（附表編號二、三、四部份）及本院認有裁判
    上一罪關係（附表編號一部份）而併辦審理。
　　理  由
一、訊據被告庚○○否認有連續搶奪之犯行，並辯稱伊於93年 8
    月4日中午12時至13 時之間因車禍受傷，有到草屯鎮之惠和
    診所就診，雙手都有受傷，左手的食指、中指、無名指都有
    骨折，如何能參與搶奪，伊至93年8月6日才有再騎機車云云
    。惟查：
  (一)被害人甲○○○○○○○○○  ○○○○○○、辛○○、壬○○、丁○○○、
    等人於附表所載時間、地點遭人搶奪如附表所示財物之事實
    ，分據被害人甲○○○○○○○○○  ○○○○○○、辛○○、壬○○、丁○○○等人於警詢時指述甚詳。被害人辛○○於警詢時並明確
    指認警方所提供搶嫌庚○○、戊○○之照片，其能確定其中
    一人是照片中庚○○之男子，另一男子戊○○因未見其臉部
    ，所以無法確定（見偵字第2935號卷第30頁）。本院審理時
    經傳喚證人辛○○到庭證稱：「（你在警察局有指認被告庚○○的照片，是不是？）因為當時我在實習中，警員打電話
    來說他們已經抓到嫌犯，要我去指認」、「（你在庚○○的
    照片下簽你的名字並加以指認，是嗎？）我指認的庚○○是
    坐在後座下手搶我的那個人」、「（你確認你指認的庚○○
    是坐在機車後座下手行搶的那個人是嗎？）那個人在與我拉
    扯皮包的時候他有轉頭（側臉），我有看到，所以在警察局
    我看到照片才指認庚○○」等語明確。查，證人辛○○至警
    局接受詢問時為93年8月31日，距離被搶時間僅20 餘日，記
    憶應仍屬清晰，且由其就警方所提供搶嫌照片中，僅明確指
    認一人，並說明何以能指認被告庚○○而無從指認另一搶嫌
    （戊○○）之緣由，足見其所為指認具有可信性，自堪憑採
    。
  (二)證人戊○○於本院94年5月26 日審理時證稱：附表編號二之
    案件係其與庚○○共同去搶的，附表編號三之搶奪案件其也
    有參與，警局筆錄供稱此件是其與庚○○去搶的沒有錯，附
    表編號四、一之搶奪案件也是其與庚○○一起做的，其判決
    書內認定其與庚○○一起搶奪者，都有做，搶外國人這件，
    後來有告訴己○○等語屬實（見本院卷第78-81 頁），並有
    本院94年度上訴字第202 號判決在卷可參。而證人己○○於
    本院94年6月16 日審理時亦到庭證稱：「（戊○○有沒有告
    訴過你他曾經和庚○○一起去搶奪一個南非籍的外國人？）
    有」、「（戊○○有跟你說過，當時庚○○是否在場？當時
    庚○○是否有馬上反駁？有無說他們搶奪南非人的事情？）
    庚○○當時有在場，他沒有反駁‧‧‧」等語明確；再證人
    戊○○於本院94年5月26 日審理復證稱：「（有無與庚○○
    一起被提訊外出查證？）沒有。我們在己○○搶奪案件在原
    審三人一起出庭時，庚○○告訴己○○說如果你被判有罪的
    話，你上訴到高院的話，他就會承認，因為那件搶外國人的
    案子是我和庚○○去搶的，不是己○○去搶的」等語（見本
    院卷第85頁），此情亦經證人己○○於本院94年6 月16日審
    理時證實確有戊○○所述之事明確。在在顯示被告庚○○確
    有與證人戊○○共同為附表所示四件搶奪之犯行。
  (三)被告雖否認犯行，並以前詞置辯。經查：被告係於93年8月4
    日下午「15時29分」至惠和醫院急診，其主訴「數分鐘前」
    發生車禍導致多處擦傷，經診斷為：左肩10x10x0.1cm、左
    手肘上段10x10x0.1cm、左手肘下段5x10x0.1cm、左手掌3x3
    x0.1 cm、右手掌5x3x0.1cm、左腳5x5x0.1cm、右膝2x0.2x0
    .1cm，此有該醫院函及所附急診護理紀錄在卷可憑（見本院
    卷第62-67頁）。足見被告辯稱車禍發生時間係在93年8月4
    日中午12時至13時之間，與事實不合，且其所稱車禍發生時
    間與前揭急診護理紀錄時間有數小時之差距，其應係為避免
    附表編號一犯行被揭露，始刻意將車禍發生時間陳述為該日
    中午12時至13時之間，甚為顯然。又被告僅受有多處擦傷，
    竟辯稱左手食指、中指、無名指都有骨折云云，亦與實情不
    合；且被告曾於93年8月6日至杏哲診所換藥，經傳喚為被告
    換藥之護士乙○○到庭證稱庚○○之傷並無骨折等語明確（
    見本院卷第88頁），足見被告辯稱因車禍有多處骨折云云，
    係刻意杜撰，目的在作為否認附表編號二至四搶奪犯行之託
    詞，其不足憑採，亦至為明確。而被告與戊○○共同為附表
    編號一搶奪犯行時，尚未因車禍而受傷，其後於93年8月4日
    下午15時29分至惠和醫院急診前數分鐘，始因車禍而受傷，
    然其僅係多處擦傷，並非嚴重，證人乙○○亦在本院審理時
    證稱：劉靜得之傷勢平常還是可以活動等語明確（見本院卷
    第88頁），足見被告之傷並不影響其能與證人戊○○為附表
    編號二、三、四之搶奪犯行。
  (四)證人壬○○於原審審理時雖未能明確指認搶嫌為庚○○與戊○○，且稱警詢時指認庚○○之照片只覺得很像，沒有辦法
    完全確定（見原審卷第64頁）；另被害人丁○○○於警詢時
    亦未能當場指認在警局之搶嫌戊○○（見偵字第2935號卷第
    35頁反面）。然被告與戊○○係騎乘機車趁被害人不備之際
    搶奪被害人之財物，被害人於被搶瞬間除因與歹徒有短暫之
    拉鋸而目擊歹徒臉龐者外，尚難清楚指認搶嫌，此乃合於事
    理；而被告雖因車禍受傷雙手包紮，然依證人戊○○於本院
    所證，其與被告共同行搶時，被告有穿長袖衣服遮掩等語（
    見本院卷第83頁），是自不能以證人壬○○、被害人丁○○○未能明確指認搶奪渠等之人為被告庚○○與證人戊○○，
    而為被告庚○○有利之認定。又依證人辛○○於本院所證，
    其被搶時，被告係坐於後座而出手行搶之人，與共犯戊○○
    於警詢所陳，當時係由被告騎機車，由其搶奪等語（見偵字
    第2935號卷第23、24頁）有所出入。然戊○○與被告共同搶
    奪數次，依其於警詢所供，機車有時由被告騎，有時由戊○○騎，並非一律由被告或戊○○騎乘，則每次行搶時究係由
    何人負責騎乘，恆係隨性組合，是關於每次搶奪係由何人負
    責騎車，何人出手搶奪，共犯之戊○○應難正確無誤予以記
    憶，相較於證人辛○○於被搶瞬間尚與被告有所拉扯而目擊
    被告臉龐之深刻印象，自應以證人辛○○所證為可採，然此
    並不能因戊○○所述有些許出入，遽認被告無共同搶奪證人
    辛○○之行為，自不足為其有利之認定。再，戊○○雖於警
    詢時供稱附表編號二至四搶奪所用之機車，係庚○○所竊得
    ，後來因庚○○其他案件被查獲而被警方查獲云云（見偵字
    第2935號卷第24、25頁）。然查，戊○○於警詢時並未能供
    稱附表編號二至四搶奪時所騎乘之機車車牌號碼為何？且稱
    該機車是庚○○偷竊的，何時何處竊得伊不知道云云，足徵
    戊○○此部份警詢所陳，係其個人臆測之詞，應不足採。另
    戊○○曾與被告於93年8月6日上午8時許，在南投縣草屯鎮
    ○○路與大成街口竊取張葉所有之車號TEF─138號機車，又
    於同日上午9 時許，在同鎮○○街70號前，竊取林銘國所有
    車號LJF─592機車，此經戊○○於93年8月7日偵查時供認在
    卷（見偵字第2714號卷第80頁），而附表編號二、三搶奪案
    件發生時間早於戊○○與被告竊取前揭二輛機車之時間，足
    徵戊○○於警詢時所供渠等搶奪附表編號二、三之被害人所
    騎乘之機車並非前揭TEF─138號、LJF─592機車，而是另有
    其他機車（但不能證明係竊得的）；再戊○○與被告共同為
    附表編號四之搶奪犯行時，渠等雖已竊得TEF─138號機車，
    然以戊○○於警詢時所供之上情，足徵渠等亦非以竊得之TE
    F─138號機車行搶附表編號四之被害人，否則戊○○於警詢
    時即應供稱渠等係以共同竊得之車號TEF─138號機車行搶，
    方符合其先前坦認竊車之態度，是以戊○○與被告行搶附表
    編號四之被害人所用之機車亦係另有其他車輛（但不能證明
    係竊得的）；至被告與戊○○共同搶奪附表編號一之被害人
    所騎乘之機車後三碼為760 ，並經該被害人於警詢時指明在
    卷（見偵字第2714號卷第42頁反面）。又，被告與共犯戊○○行搶所騎乘之機車車號雖未能查得，然渠等係以騎乘機車
    方式行搶，為共犯戊○○供承在卷，並經附表所示被害人指
    述甚詳，自不能以未能查得機車號碼遽為被告有利之認定。
  (五)本案事證明確，被告所辯係事後卸責之詞，不足採信。被害
    人甲○○○○○○○○○  ○○○○○○、辛○○、壬○○、丁○○○、共犯
    戊○○於警詢時之陳述，未經當事人於言詞辯論終結前聲明
    異議，視為同意作為證據，且本院審酌警詢筆錄業經各該被
    詢問人閱後簽名，又無人主張各該筆錄之作成不具任意性，
    本院認為適當，得為證據，具有證據能力；另戊○○於93年
    8月7日偵查所供，並無「顯有不可信之情況」，得為證據，
    具有證據能力。被告犯行堪以認定，自應依法論科。
二、核被告庚○○所為，係犯刑法第三百二十五條第一項之搶奪
    罪。被告就附表所示四件搶奪犯行，與戊○○有犯意聯絡及
    行為分擔，為共同正犯。被告前後多次搶奪犯行，時間緊接
    ，方法相同，觸犯構成要件相同之罪，顯係各基於概括犯意
    反覆為之，為連續犯，依刑法第五十六條之規定，以一罪論
    ，並加重其刑。被告與共犯戊○○為附表所示搶奪之機車未
    能證明係被告行竊而來者，已如前述，是以公訴人所認渠等
    係騎乘被告所竊得之機車行搶一節，即有未洽。被告所為如
    附表編號一之搶奪犯行，雖未據起訴，惟被告此部分犯行與
    經起訴之搶奪犯行間，有連續犯之裁判上一罪之關係，為起
    訴效力所及，本院自得併予審理。原審未為詳察，細心勾稽
    ，輕信被告所辯，遽為被告無罪之諭知，自有未當；檢察官
    上訴意旨亦執此指摘原判決不當，為有理由，自應由本院將
    原判決撤銷改判。爰審酌被告有事實欄所載之前科（見卷附
    台灣高等法院被告前案紀錄表），足見其素行不良，且於假
    釋期間再犯罪，未能珍惜假釋給予重返社會之機會，而其年
    輕力壯，竟不思以正當途徑獲取財物，反利用其年輕力壯之
    優勢及機車迅捷之交通工具，搶奪他人財物，滿足一己物慾
    ，除致被害人損失財物外，並對被害人心裡造成極大衝擊產
    生對週遭環境恐懼之陰影，並危害社會治安，犯後又不知坦
    白認過，狡詞圖卸，一再文飾所行，難見悔悟之意，復未賠
    償被害人所生之損害等一切情狀，量處如主文第二項所示之
    刑，以示懲儆。
三、被告所為如附表編號一之搶奪犯行，原經台灣南投地方院檢
    察署以93年度偵字第2714號案移併原審審理，經原審判決被
    告無罪後予以退併，而本案經檢察官上訴後，該署未再移併
    本院，而係另行於94年3月30日以94年度偵字第948號案提起
    公訴（現在原審法院審理中）。然此部份既為本案起訴效力
    所及而經本院調卷影印併予審理，檢察官此部份之起訴即屬
    重行起訴，自有未合（庚○○另涉竊盜案件現在本院另案審
    理中，惟台灣南投地方院檢察署又將附表編號一之搶奪犯行
    併該案審理，亦有未洽）
四、台灣南投地方院檢察署93年度偵字第2714號案件，原併原審
    審理之被告搶奪案件，除附表編號一部份外，另有一件即被
    告涉嫌於93年8月6日11時許，在南投縣草屯鎮○○路與平等
    街口，以機車搶奪方式搶奪被害人蕭素枝財物之犯行（此部
    份退併後經該署檢察官以同理由三、之案件提起公訴，復經
    該署函請本院另案被告竊盜件審理）。經查，被害人蕭素枝
    於警詢時指稱其被搶之時間為93年8月6日11時許，然證人梁
    智先於警詢證稱其目睹被告在其岳母家外面約20公尺之小路
    搜刮女用皮包之時間則為該日上午10時25分許，則搶奪被害
    人蕭素枝之歹徒是否為被告，已有疑問！況依證人乙○○於
    事發隔日之93年8月7日警詢時所證，被告與戊○○大約是在
    93 年8月6日上午10 時許至杏哲診所換藥，戊○○沒幾分鐘
    就先行離開，被告大約慢了一個小時才離開等語，於本院作
    證時又稱被告包紮之時間約二十幾分鐘，包紮之後在診所裡
    面等，後來就在外面等，什麼時候離開伊不清楚，但知道等
    了蠻久的等語（見本院卷第87頁），是依證人乙○○前開證
    陳內容綜合觀之，已難認定被告有於93年8月6日11時許，搶
    奪被害人蕭素枝之行為，更難以證明證人梁智先所見之人即
    為被告。被害人蕭素枝於93年8月12 日警詢時，雖又改稱其
    被搶之時間為93年8月6日約10時許，因被搶當時未戴手錶致
    未能確定正確時間。然被害人蕭素枝若第一次警詢時因未戴
    手錶致未能確定正確時間，何以第二次警詢時反能確定時間
    為該日約10時許？實與常理不合；況依被害人蕭素枝第一次
    警詢所陳，其係被一名騎黑色機車之人搶奪，而被告係約於
    該日10時許，與戊○○共乘渠等於當日上午9 時許所竊得之
    前開機車前往杏哲診所換藥，若被告有搶奪被害人蕭素枝之
    行為，以當時之時間言，被告應與戊○○在一起，被害人蕭
    素枝所見搶嫌何以僅有一人，亦足滋疑！此外，又查無其他
    證據足資證明被告有搶奪蕭素枝之犯行，自不能證明被告有
    此部分犯行，爰併予敘明。
據上論結，應依刑事訴訟法第三百六十九條第一項前段、第三百
六十四條、第二百九十九條第一項前段，刑法第二十八條、第五
十六條、第三百二十五條第一項，判決如主文。
本案經檢察官丙○○到庭執行職務。
中　　華　　民　　國　　94　　年　　6　　月　　30 　　日
            刑事第四庭　審判長法  官  洪  耀  宗
                              法  官  陳  欣  安
                              法  官  江  德  千
上列正本證明與原本無異。
如不服本判決應於收受送達後十日內向本院提出上訴書狀，其未
敘述上訴之理由者並得於提起上訴後十日內向本院補提理由書（
均須按他造當事人之人數附繕本）。
                              書記官  吳  麗  琴
中　　華　　民　　國　　94　　年　  7　　月　　1 　　日
【附錄論罪科刑法條】
刑法第三百二十五條第一項：
意圖為自己或第三人不法之所有，而搶奪他人之動產者，處六月
以上五年以下有期徒刑。
 附表
┌──┬───────┬───────┬───┬───────┬────┬───┐
│編號│時　　　　　間│地　　　　　點│被害人│搶　奪　財　物│作案機車│行為人│
├──┼───────┼───────┼───┼───────┼────┼───┤
│一  │九十三年八月四│南投縣草屯鎮芬│ANNava│新臺幣（下同）│車號不詳│戊○○│
│    │日十二時三十分│草路與文化街口│nderMe│約五萬元、摩托│之機車  │庚○○│
│    │許            │              │scht  │羅拉牌手機一支│（後三碼│      │
│    │              │              │      │、護照一本、相│為七六○│      │
│    │              │              │      │機一台、第一國│）      │      │
│    │              │              │      │際VISA卡、ABSA│        │      │
│    │              │              │      │銀行VISA卡各一│        │      │
│    │              │              │      │張            │        │      │
├──┼───────┼───────┼───┼───────┼────┼───┤
│二  │九十三年八月五│南投縣草屯鎮玉│辛○○│黑色手提袋一只│車號不詳│戊○○│
│    │日十三時三十分│屏路一六一號前│      │（內有二千元、│之黑色重│庚○○│
│    │許            │              │      │金融卡二張、身│機車    │      │
│    │              │              │      │分證、機車駕照│        │      │
│    │              │              │      │、行照各一張、│        │      │
│    │              │              │      │實習指引一本）│        │      │
├──┼───────┼───────┼───┼───────┼────┼───┤
│三  │九十三年八月五│南投縣草屯縣中│壬○○│皮包手提袋一只│車號不詳│戊○○│
│    │日二十二時四十│山街三○○號前│      │（內有二千五百│之重機車│庚○○│
│    │五分許        │              │      │元、提款卡、身│        │      │
│    │              │              │      │分證、健保卡、│        │      │
│    │              │              │      │手機一支）    │        │      │
├──┼───────┼───────┼───┼───────┼────┼───┤
│四  │九十三年八月六│南投縣草屯鎮碧│張何阿│皮包一只（內有│車號不詳│戊○○│
│    │日八時二十分許│山街、和興街口│圓    │三千元）      │之重機車│庚○○│
└──┴───────┴───────┴───┴───────┴────┴───┘
                                                     Ａ
